臺灣彰化地方法院交通事件裁定　　　　 96年度交聲字第216號
原處分機關　交通部公路總局臺中區監理所彰化監理站
異　議　人
即受處分人　甲○○
上列異議人即受處分人因違反道路交通管理處罰條例案件，對於
交通部公路總局臺中區監理所彰化監理站民國（下同）93年10月
21日彰監五字第裁64-I00000000號裁決，聲明異議，本院裁定如
下：
    主  文
異議駁回。
    理  由
一、原處分意旨略以：異議人即受處分人甲○○於93年3 月8 日
    下午6 時45分許，駕駛車牌號碼VN-1321號自用一般小客車，
    行經彰化縣埤頭鄉○○路○ 段處，因「未依號誌指示行駛」
    之行為，而為彰化縣警察局北斗分局埤頭分駐所執勤員警攔
    停，並掣單舉發，本件舉發核無違誤，爰依道路交通管理處
    罰條例48條第1 項第2 款之規定，裁處罰鍰新臺幣1,800元
    整，罰鍰限於93年11月20日前繳納，上開罰鍰逾期不繳納之
    處分：（一）自93年11月21日起加倍罰鍰為新臺幣3,600元
    整，並限於93年12月5 日前繳納。（二）加倍罰鍰於93年12
    月5 日前繳納，逾期仍不繳納者，依法移送強制執行。
二、聲明異議意旨略以：異議人從未違規遭開罰單，且其於違規
    期間係在大陸，另異議人之駕駛執照未借他人使用，其身分
    疑似被冒用，況舉發違反道路交通管理事件通知單（下稱舉
    發單）上之簽名與異議人之筆跡不符，為此聲明異議等語。
三、按汽車駕駛人轉彎時，不依標誌、標線、號誌指示，處新臺
    幣600元以上1,800元罰鍰，道路交通管理處罰條例第48條第
    1 項第2 款定有明文。
四、經查：
   （一）異議人甲○○係於93年3 月8 日下午6 時45分許，駕
         駛車牌號碼VN-1321號自用一般小客車，行經彰化縣埤
         頭鄉○○路○ 段處，因「未依號誌指示行駛」之行為
         ，而為彰化縣警察局北斗分局埤頭分駐執勤員警攔停
         ，並掣單舉發，且經異議人於該舉發單上之「收受通
         知聯者簽章」欄簽名，嗣由交通部公路總局臺中區監
         理所彰化監理站於93年10月21日，以異議人違反前揭
         修正前道路交通管理處罰條例第48條第1 項第2 款之
         規定而裁處異議人新臺幣1,800元，此有該彰化縣警察
         局彰警交字第I00000000號舉發違反道路交通管理事件
         通知單及交通部公路總局臺中區監理所彰化監理站彰
         監五字第裁64-I00000000號違反道路交通管理事件裁
         決書各1紙在卷可稽。
   （二）異議人辯稱，其於違規期間即93年3 月8 日係在大陸
         ，惟對照異議人所持之中華民國護照簽證欄之出入境
         戳章，及異議人所自承之出入境時間，異議人於93年
         1 月14入境後至同年4 月10日始出境，亦即於同年3
         月8 日違規時，異議人確仍係在本國境內無誤，有該
         異議人檢附之其中華民國護照影本共4紙在卷可稽，故
         異議人稱其於違規期間係在大陸容有誤會。
   （三）另異議人辯稱，其駕駛執照未借他人使用，其身分疑
         似被冒用云云，惟經本院分別去函查證彰化縣大村鄉
         戶政事務所及交通部公路總局臺中區監理所彰化監理
         站，均函覆稱無身分證及駕駛執照遺失補發紀錄，此
         有彰化縣大村鄉戶政事務所96年3 月16日彰村戶字第
         0960000677號函及交通部公路總局臺中區監理所彰化
         監理站96年3 月20日中彰監字第0960006018號函影本
         各1 紙附卷可憑，是以，異議人之駕駛執照既未借他
         人使用，且其身分證及駕駛執照又未曾遺失，況異議
         人亦未提出任何遭他人冒用其身分或駕駛執照之相關
         證據，則尚難僅以其空言而遽為本件應係異議人之身
         分或駕駛執照遭他人冒用之認定，故異議人上開所辯
         尚無可採。
   （四）異議人復辯稱，該舉發單上之簽名與異議人之筆跡不
         符，惟該舉發單上「甲○○」之簽名與異議人於96年
         3 月3 日之聲明異議狀上之簽名，無論其筆順、轉折
         ，依肉眼判斷即可明確查知確係同一人所為，是異議
         人所辯顯係卸責之辭。
   （五）又依舉證責任分配之原則，應由當事人對有利於己之
         事實，負舉證之責，而於交通違規聲明異議程序，亦
         應作相同之解釋，此由細繹行政訴訟法第136條有關行
         政訴訟程序準用民事訴訟法第277條舉證責任分配原則
         規定之立法意旨，即可明瞭。本件異議人雖辯稱，其
         從未違規遭開罰單云云，惟其對此等有利於己之事實
         ，卻未能於異議書狀中提出相關之具體事證供本院審
         酌；再者，異議人雖經本院合法傳喚而未到庭，實難
         謂其已對其所主張之利己事實善盡舉證責任，故本院
         自難憑其片面之說辭，而遽為有利於異議人之認定，
         是異議人所為之上揭辯解，實不足採。
   （六）綜上所述，本件異議人前開所辯尚無足採，本件違規
         事件舉發內容，自應予以採信。從而，其前揭不依標
         誌、標線、號誌指示之行為，堪予認定。是以，本件
         原處分機關所為之處分，於法並無不合，受處分人聲
         明異議為無理由。
五、復查，異議人為本件違規行為後，道路交通管理處罰條例業
    於94年12月28日修正公布，並於95年7 月1 日施行。惟本件
    原處分機關處分依據之道路交通管理處罰條例第48條第1 項
    第2 款，於現行施行之新法僅作罰鍰幣值單位之變動而修正
    為新臺幣，惟關於裁罰之罰鍰總金額並未更動，是應無新、
    舊法比較適用之問題，併此敘明。
六、據上論斷，應依道路交通管理處罰條例第87條第2 項，道路
    交通案件處理辦法第19條，裁定如主文
    。
中　　華　　民　　國　　96　　年　　4 　　月　　19　　日
                  交通法庭      法　官  黃齡玉
以上正本證明與原本無異。
如不服本裁定，應於裁定送達後5日內向本院提出抗告狀（須附
繕本）。
中　　華　　民　　國　　96　　年　　4 　　月　　23　　日
                                書記官  施嘉玫
